【裁判字號】    97,抗,787
【裁判日期】    970530
【裁判案由】    假扣押
【裁判全文】
臺灣高等法院民事裁定                   97年度抗字第787號
抗  告  人  甲○○
訴訟代理人  黃璧川律師
上列抗告人因與相對人乙○○間假扣押事件，對於中華民國97年
1月4日臺灣臺北地方法院97年度裁全字第129號所為裁定提起抗
告，本院裁定如下：
    主  文
抗告駁回。
抗告訴訟費用由抗告人負擔。
    理  由
一、抗告意旨略以：本件相對人聲請假扣押，僅釋明其所主張之
    假扣押請求，然本件有何假扣押之原因存在，相對人僅泛稱
    「近又得知債務人恐有脫產之行為」，未提出任何證據以為
    釋明，其雖陳明願供擔保，仍與民事訴訟法第526條之規定
    不合，其聲請假扣押不應准許。況抗告人有動產及不動產甚
    多，亦無脫產之跡，且相對人與抗告人同為冠昱開發有限公
    司（下稱冠昱公司）股東，冠昱公司資本額之新台幣（下同
    ）一億二千萬元，資產則有十餘億元，每年租金收入達六千
    餘萬元，抗告人占有股權5.5688%，約值時價四、五千萬元
    ；而抗告人另為甲級營造廠捷昇營造股份有限公司（下稱捷
    昇公司）董事長及大股東，該公司資本額九千六百萬元，抗
    告人占有股權四千八萬元，又抗告人並為達源投資開發股份
    有限公司（下稱達源公司）董事長，合計抗告人之財產價值
    高達一億餘元，足見本件並無日後不能執行或甚難執行之假
    扣押之原因等語。
二、按債權人就金錢請求或得易為金錢請求之請求，欲保全強制
    執行者，得聲請假扣押。又請求及假扣押之原因，應釋明之
    ；前項釋明如有不足，而債權人陳明願供擔保或法院認為適
    當者，法院得定相當之擔保，命供擔保後為假扣押。民事訴
    訟法第522條第1項、第526條第1項、第2項定有明文。所謂
    假扣押之原因，即債務人有日後不能強制執行或甚難執行之
    虞，或應在外國為強制執行者，同法第523條亦有明定。是
    債權人就請求及假扣押之原因，即因請求標的之現狀變更，
    有日後不能強制執行，或甚難執行之情事，應提出可使法院
    信其主張為真之證據釋明之，必待釋明有所不足，而債權人
    陳明願供擔保以補釋明之不足，始得准為假扣押。
三、經查：
  (一)本件相對人主張坐落台北市○○區○○段三小段第68、69
      、70、94等地號土地（下稱系爭土地）為其與抗告人所共
      有，信託登記在抗告人名下，並經兩造於81年協議確認，
      詎抗告人於95年11月間未告知相對人擅將系爭土地出售第
      三人遠雄建設股份有限公司，且拒絕分配實際所得價金致
      相對人受有損害，近得知抗告人有脫產之行為，為免日後
      有不能強制執行之虞，爰聲請就抗告人之財產於一千二百
      萬元之範圍內准為假扣押等語。並於原法院提出協議書影
      本、系爭土地登記謄本、96年11月7日律師函影本，及於
      本院提出第三人劉豐榮97年1月25日民事聲請狀、原法院
      民事執行處97年2月25日函、建物登記簿謄本、台灣台北
      地方法院檢察署刑事證人傳票、財政部台北市國稅局證券
      交易稅繳款書、台北縣新店地政事務所土地異動索引（以
      上均為影本）以為釋明。
  (二)相對人就其主張對抗告人之信託利益分配請求債權，已據
      其於原法院提出協議書影本、系爭土地登記謄本、96年11
      月7日律師函影本予以釋明。又抗告人為冠昱公司、捷昇
      公司及達源公司之股東擁有公司股權，固為兩造所不爭執
      ，惟據此尚不足認抗告人就相對人之請求必無隱匿或處分
      財產致日後難以強制執行之虞。而依相對人提出之台北縣
      新店地政事務所土地異動索引，堪認抗告人於96年4月間
      有出售其所有坐台北縣青潭段油車坑小段第121-1及145-2
      地號土地予第三人之財產處分行為，是應認相對人就抗告
      人有日後不能或甚難執行之虞之假扣押原因，已提出釋明
      之方法，雖該釋明尚有未足，惟其既陳明願供擔保以補其
      釋明之不足，則原裁定依上開規定，命相對人供擔保後為
      假扣押，並無不合。至兩造就另件原法院95年度存字第70
      27提存物返還之爭執（見本院卷頁15-16、62），尚非本
      件假扣押程序所應審究，附此敘明。
  (三)綜上所述，抗告意旨指摘原裁定不當，求予廢棄改判，不
      能認為有理由。
四、據上論結，本件抗告為無理由，爰裁定如主文。
中    華    民    國    97    年    5     月    30    日
                    民事第十四庭
                        審判長法  官  張  蘭
                              法  官  黃麟倫
                              法  官  鄭純惠
正本係照原本作成。
本裁定除以適用法規顯有錯誤為理由，並經本院許可外，不得再
抗告。如提起再抗告，應於收受後10日內委任律師為訴訟代理人
向本院提出再抗告狀。並繳納再抗告費新台幣１千元。
中    華    民    國    97    年    6     月     3    日
                              書記官  劉麗芬


司法院資訊處製作；財團法人民間司法改革基金會備份。
